【裁判字號】    97,簡上,32
【裁判日期】    970430
【裁判案由】    妨害自由
【裁判全文】
臺灣板橋地方法院刑事判決              97年度簡上字第32號
上  訴  人
即?被?告?甲○○
上列被告因妨害自由案件，不服本院於中華民國96年11月30日所
為96年度簡字第7182號刑事簡易第一審判決（聲請簡易判決處刑
案號：96年度偵字第15879 號），本院第二審合議庭判決如下：
    主  文
上訴駁回。
    事  實
一、甲○○前因違反懲治盜匪條例及麻醉藥品管理條例案件，分
    別經臺灣高等法院以85年度上訴字第4558號判處有期徒刑7
    年6 月及本院以87年度簡字第86號判處有期徒刑3 月確定，
    二罪接續執行，於民國91年4 月4 日縮短刑期假釋出監並付
    保護管束，於94年3 月11日保護管束期滿，假釋未經撤銷，
    所餘刑期以已執行論（本案構成累犯）。其猶不知悔改，於
    96年4 月27日晚間10時30分許，在臺北縣新莊市○○路575
    號「E 全是高手網咖店」，因見乙○○在上網，甲○○欲與
    之交談，惟乙○○未加理會，甲○○竟基於恐嚇之犯意，出
    示其隨身攜帶不具殺傷力之玩具空氣手槍1 支（槍枝管制編
    號：0000000000號），向乙○○恫稱：「你不理我，是不是
    想吃土豆」等加害生命之事，使乙○○心生畏懼，致生危害
    於安全。嗣乙○○返回其租屋處後，打電話向警方檢舉甲○○。警方至前開網咖店臨檢後，甲○○因此心生不滿，另基
    於恐嚇之犯意，於96年4 月28日凌晨3 時35分許，以丙○○
    為其申辦交與其所使用之0000000000號手機門號，發送內容
    為「你最好不要在新莊出現，爬我帶槍叫警察來喔，我沒事
    類，我跟你說我在新莊認識你的人我都交代好了，網咖也一
    樣，給我抓到我一定給你上西天」之簡訊至乙○○所有之
    0000000000號行動電話，以此加害生命之言語恐嚇乙○○，
    致乙○○心生畏懼而生危害於安全。嗣經乙○○報警後循線
    查獲。
二、案經乙○○訴由臺北縣政府警察局新莊分局報請臺灣板橋地
    方法院檢察署檢察官偵查起訴。
    理  由
壹、證據能力部分
    按刑事訴訟法第159 條第1 項雖規定，被告以外之人於審判
    外之言詞或書面陳述，除法律有規定外，不得作為證據。惟
    依同法第159 條之5 第1 項、第2 項規定，經當事人於審判
    程序同意作為證據，法院審酌該言詞陳述或書面陳述作成時
    之情況，認為適當者，亦得為證據。當事人、代理人或辯護
    人於法院調查證據時，知有第159 條第1 項不得為證據之情
    形，而未於言詞辯論終結前聲明異議者，視為有前項之同意
    （指同條第1 項之同意作為證據），此乃第159 條第1 項所
    容許，得作為證據之例外規定之一。經查，被告甲○○及檢
    察官於本案言詞辯論終結前，均未就本院所調查之各項證據
    主張有刑事訴訟法第159 條第1 項不得為證據之情形（被告
    僅就證人乙○○及丙○○於警詢、偵查中證詞之證明力有爭
    執），本院復審酌各該證據作成時之情況，認為適當，是本
    案經調查之證據均有證據能力，合先敘明。
貳、認定本案犯罪事實之證據及理由
一、訊據被告固坦承曾於前開時間傳送上述行動電話簡訊至乙○○所有之0000000000號行動電話，惟否認有何恐嚇之犯行，
    辯稱：伊在前開網咖店內，並未持槍對乙○○恫稱「你不理
    我，是不是想吃土豆」等語，警方至網咖店內臨檢，亦未查
    獲伊任何持槍之不法事證。又前述行動電話簡訊乃伊朋友幫
    伊打好後，伊再傳送給乙○○，伊並無要恐嚇乙○○之意思
    等情。
二、經查：
(一)、被告前揭二次恐嚇之犯行，業據證人乙○○於警詢、偵查及
    本院審理中證述明確，其歷次之證詞互核一致。而被告曾於
    96年4 月28日凌晨3 時35分許，以0000000000號手機門號發
    送內容為「你最好不要在新莊出現，爬我帶槍叫警察來喔，
    我沒事類，我跟你說我在新莊認識你的人我都交代好了，網
    咖也一樣，給我抓到我一定給你上西天」之簡訊至乙○○使
    用之0000000000號行動電話之事實，除經被告於本院審理時
    自承不諱，復有該則簡訊之照片2 張及0000000000號行動電
    話之通聯調閱查詢單1 份在卷可稽，證人丙○○亦於偵查及
    本院審理中證稱0000000000號行動電話係因被告於95年間向
    其表示證件遺失，故請其申辦該支門號讓被告使用乙節無訛
    ，足佐證人乙○○之指證情節，應與事實相符。
(二)、被告固辯稱上開簡訊係其朋友幫其打好內容，因其不會打字
    ，且其並無恐嚇之意云云。惟按刑法第305 條之恐嚇罪，所
    稱以加害生命、身體、自由、名譽、財產之事，恐嚇他人者
    ，係指以使人生畏怖心為目的，而通知將加惡害之旨於被害
    人而言（最高法院52年台上字第751 號判例意旨可資參照）
    。衡諸一般社會通念，「你最好不要在新莊出現……給我抓
    到我一定給你上西天」等語，顯屬加害他人生命之惡害通知
    ，足使人心生畏怖之心無疑，被告將此等文字傳送予乙○○
    ，其確有恐嚇乙○○致生危害於安全之犯意，至屬明確。再
    者，被告於警詢中，即坦承前開簡訊確為其傳送，未曾提及
    該則簡訊之內容乃其友人代為繕打（見偵查卷第8 頁、第9
    頁），於偵查中卻又翻異前詞，改稱上開簡訊並非其所傳送
    ，而係一綽號「阿忠」之友人打好後傳送給乙○○（見偵查
    卷第48頁），迄本院審理中，再翻稱該則簡訊係其友人打好
    內容，由其親自傳送等語，其先後辯解不一，已難遽採。且
    被告乃國中畢業，有卷附被告警詢筆錄所記載之教育程度資
    料可參，依其智識程度，其辯稱不會打字，故該簡訊係其朋
    友幫其打好云云，實難逕信。況縱認該則簡訊確為被告之朋
    友繕打，該友人既對被告與乙○○間先前之糾紛毫無所悉，
    如非被告授意，該友人豈會無故以被告日常使用之上開行動
    電話繕打該等簡訊文字，且該則簡訊既為被告所發送，不問
    該則簡訊內容係由何人打字，被告均無從卸免恐嚇之罪責，
    要甚顯然。
(三)、被告雖另辯稱其並未於96年4 月27日晚間10時30分許，在網
    咖店內持槍向乙○○恫稱：「你不理我，是不是想吃土豆」
    等語。然此部分之犯罪事實，業據證人乙○○於警詢、偵查
    及本院審理中證述歷歷，已如前述。被告於本院審理中，亦
    自承其於上開時間確曾與乙○○在該網咖店內碰面，嗣後乙○○向警方提出檢舉，警方因之前往該網咖店內臨檢等節，
    衡情被告如非確有上開持槍恐嚇之情事，乙○○又何須無故
    於夜間向警方報案檢舉，徒費警力進行必無所獲之臨檢，此
    對乙○○亦無任何益處。復參諸警方前往上述網咖店臨檢不
    久後，乙○○即接獲被告所傳送之上開簡訊，觀之該簡訊內
    容，被告非僅未向乙○○辯駁其從未帶槍乙節，反向乙○○
    表明：「爬我帶槍叫警察來喔，我沒事類」等情，足徵乙○○指證被告於前開時地，確有持槍向其為上述恐嚇言語，應
    非子虛。此外，並有玩具空氣手槍1 支（槍枝管制編號：00
    00000000號）扣案為證及內政部96年6 月28日刑鑑字第0960
    089472號槍彈鑑定書與被告租屋處照片3 張在卷可佐。參以
    證人乙○○在警方前往被告租屋處搜索並扣得前述玩具空氣
    手槍之前，即於警詢中證稱：伊看到被告亮槍恐嚇伊的黑色
    的手槍，什麼形式伊不懂，但被告有做出拉滑套的動作，所
    以伊有看清楚那是把手槍（見偵查卷第11頁），於本院審理
    中復證陳：伊案發時看到的槍枝是黑色的，扣案前開手槍之
    形狀很像當時被告持以恐嚇伊的槍枝等語（見本院卷第58頁
    ），是證人乙○○案發時所見被告攜帶槍枝之顏色、種類均
    與扣案之前揭玩具手槍相符，形狀亦極為相似，而警方至被
    告租屋處搜索時，僅扣得前述玩具空氣手槍1 支，有臺北縣
    政府警察局新莊分局搜索扣押筆錄1 份附卷可考，應認扣案
    之玩具空氣手槍，即係被告於前揭時間持以恐嚇乙○○之槍
    枝。至被告於警方前往上揭網咖店臨檢時，雖未遭查獲持槍
    之不法事證，惟警方至該店臨檢時，已與被告恐嚇乙○○時
    非同一時間，是亦難以此逕認證人乙○○之前開證詞不實。
三、綜上所述，本案事證明確，被告犯行至堪認定。
參、核被告所為，係犯刑法第305 條之恐嚇危害安全罪。被告先
    後二次恐嚇犯行，犯意各別，行為分殊，應予分論併罰。又
    被告有如事實欄所示之犯罪科刑執行情形，有臺灣高等法院
    被告全國前案紀錄表可佐，其於有期徒刑執行完畢後5 年內
    ，故意再犯本件有期徒刑以上之罪，為累犯，應依刑法第47
    條第1 項之規定加重其刑。原審以被告罪證明確，依刑事訴
    訟法第449 條第1 項前段、第3 項、第454 條第2 項、第
    450 條第1 項，刑法第305 條、第47條第1 項、第41條第1
    項前段、第51條第5 款，刑法施行法第1 條之1 第1 項、第
    2 項前段之規定，論以被告上開罪名，並就被告二次恐嚇犯
    行，均量處有期徒刑3 月及定其應執行刑為有期徒刑4 月，
    復以扣案之玩具空氣手槍1 支（槍枝管制編號：0000000000
    號）係被告所有供犯本件恐嚇罪所用之物，依刑法第38條第
    1 項第2 款之規定宣告沒收，其認事用法，核無不合，且衡
    諸被告之素行、犯罪之動機、目的、所生危害程度及犯後坦
    承犯行之態度等一切情狀，原審判決之量刑亦屬妥適。被告
    上訴意旨否認犯罪，為無理由，應予駁回。
據上論斷，應依刑事訴訟法第455 條之1 第1 項、第3 項、第
368 條，判決如主文。
本案經檢察官林俊峰到庭執行職務。
中    華    民    國    97    年    4     月    30    日
                  刑事第七庭  審判長法  官  胡堅勤
                                    法?官  李君豪
                                    法?官  吳佳穎
以上正本證明與原本無異
不得上訴。
                                    書記官  陳香君
中    華    民    國    97    年    4     月    30    日
附錄本案論罪科刑法條全文：
刑法第305 條：
以加害生命、身體、自由、名譽、財產之事，恐嚇他人致生危害
於安全者，處2年以下有期徒刑、拘役或300元以下罰金。


司法院資訊處製作；財團法人民間司法改革基金會備份。
